臺灣高等法院刑事判決
110年度交上易字第40號
上  訴  人  
即  被  告  陳璽鈞



上列上訴人因過失傷害案件，不服臺灣士林地方法院109年度交
易字第91號，中華民國109年10月26日第一審判決（起訴案號：
臺灣士林地方檢察署109年度調偵字第290號），提起上訴，本院
判決如下：
    主  文
上訴駁回。
    事  實
一、陳璽鈞於民國108年7月28日下午5時9分許，駕駛車牌號碼00
    00-00號自用小客車，沿新北市汐止區秀山路往臺北市方向
    行駛，行經秀山路與秀山路127巷交岔口時，本應注意車前
    狀況，隨時採取必要之安全措施，且行經無號誌交岔路口，
    應減速慢行，做隨時停車之準備，按當時並無不能注意之情
    形，陳璽鈞竟疏未注意，行近上開交岔路口時仍貿然前進，
    適有陳進龍騎乘腳踏車沿秀山路127巷行駛進入上開交岔路
    口時，亦疏未靠右行駛，見陳璽鈞之自小客車無停車之意思
    仍逕自駛入該交岔路口，遂緊急煞停而失控，陳進龍向前摔
    落在仍往前行之上開自小客車右前車頭，陳璽鈞至此始緊急
    煞停，惟仍將陳進龍向前推撞在地，致陳進龍受有頸椎挫傷
    併頸部脊髓損傷、第三、四、五、六頸椎椎間盤突出併椎管
    狹窄和神經壓迫等傷害，進而受有左上肢肌力在3分以下，
    明顯減損機能，且脊髓損傷等無法治癒之重傷害。嗣陳璽鈞
    於犯罪未發覺前，主動報警並坦承為肇事者而自首接受裁判
    ，始悉上情。
二、案經陳進龍訴由新北市政府警察局汐止分局報告臺灣士林地
    方檢察署檢察官偵查起訴。
    理  由
壹、程序部分：
　　按被告以外之人於審判外之陳述，雖不符刑事訴訟法第159
    條之1至第159條之4之規定，而經當事人於審判程序同意作
    為證據，法院審酌該言詞陳述或書面陳述作成時之情況，認
    為適當者，亦得為證據；當事人、代理人或辯護人於法院調
    查證據時，知有第159條第1項不得為證據之情形，而未於言
    詞辯論終結前聲明異議者，視為有前項之同意，同法第159
    條之5第1項、第2項有明文規定。查本判決下列認定事實所
    引用之本院作為得心證依據之被告以外之人於審判外陳述，
    經本院審理時逐項提示，除上開爭執而業如前述外，就所餘
    部分，檢察官、上訴人即被告陳璽鈞（下稱被告）均同意作
    為證據而並未爭執，且未於言詞辯論終結前聲明異議，本院
    審酌各項證據作成時之狀況，尚無違法取得證據及證明力明
    顯過低等瑕疵，且與本案待證事實間具有相當關聯，作為證
    據充足全案事實之認定，應屬適當，依刑事訴訟法第159條
    之5第1項規定，均有證據能力。另本判決下列認定事實所引
    用之其餘證據，均經依法踐行調查證據程序，亦無違法取得
    、不得作為證據之情形或顯有不可信之情況，且均與本案具
    關連性，認以之作為證據應屬適當，故揆諸上開規定，認上
    揭證據資料均有證據能力。
貳、實體部分：
一、本案認定犯罪事實所憑之證據及理由：
　　訊據被告固坦承事實欄所示之本案車禍的發生及告訴人所受
    重傷之事實，僅辯稱：我車速很慢，時速20至30公里，我沒
    有過失云云。惟查：
（一）上揭事實，業據被告於原審坦承不諱（見原審交易卷第49
      頁），並據告訴代理人陳秉瑜於警詢及偵查之指訴在卷（
      見偵17724號卷第11至13、67至69頁），復有新北市政府
      警察局汐止分局道路交通事故現場圖2紙、道路交通事故
      調查報告表（一）、（二）、道路交通事故談話紀錄表2
      紙、光碟、勘驗筆錄、新北市政府警察局汐止分局照片黏
      貼紀錄表16紙、三軍總醫院附設民眾診療服務處108年9月
      30日開立之診斷證明書、臺北榮民總醫院108年10月26日
      開立之診斷證明書各1紙、臺北榮民總醫院109年4月16日
      函及所附病歷影本、道路交通事故肇事人自首情形記錄表
      、原審勘驗監視器畫面筆錄及擷取照片1份在卷可稽（見
      偵17724號卷第17、19、29、31至39、41至53、55頁，調
      偵290號卷第33頁，原審交易卷第33至34、37至43頁）。
（二）按行車速度，依速限標誌或標線之規定，無速限標誌或標
      線者，行車時速不得超過50公里；汽車行駛時，駕駛人應
      注意車前狀況，並隨時採取必要之安全措施道路交通安全
      規則第93條第1項第1款、第94條第3項分別定有明文，此
      為一般用路駕駛人所應知悉，並應確實遵守，且依被告智
      識能力應注意及此，而有上開法定之注意義務。查本案事
      故發生時天候晴、有暮光、視距良好，道路為路面乾燥無
      缺陷無障礙物之柏油道路之情，有上開道路交通事故調查
      報告表（一）在卷可佐（見偵17724號卷第33頁），是依
      當時情形，並無不能注意之情事，且本案車禍發生地點為
      馥記社區內道路，最高速限25公里，有告訴代理人提出馥
      記社區內之速限標誌或標線照片附卷可佐（見本院卷第73
      至95頁），被告於警詢亦自承：當時車速大約30公里等語
      （見偵17724號卷第22頁），是被告竟疏未注意上開規定
      ，以逾25公里之時速駕車，行近上開交岔路口時仍貿然前
      進，適有告訴人陳進龍騎乘腳踏車進入上開交岔路口時，
      見被告無停車之意思仍逕自駛入該交岔路口，遂緊急煞停
      而失控，告訴人向前摔落在仍往前行之上開自小客車右前
      車頭，被告至此始緊急煞停，惟仍將告訴人向前推撞在地
      ，致生本案事故，其事後於本院審理翻稱其車速僅20至30
      公里，顯係事後飾卸之詞，並不足採。另本案經本院送新
      北市政府車輛行車事故鑑定會鑑定後，認：「一、陳進龍
      騎乘自行車，行經無分向設施道路，未靠右行駛，為肇事
      主因。二、陳璽鈞駕駛自用小客車，未注意車前狀況，為
      肇事次因。」有該鑑定會鑑定意見書附卷可參（見本院卷
      第35至36頁），益徵被告對本案事故之發生，確有過失無
      訛。
（三）告訴人確因本件交通事故受有事實欄所示傷害之事實，亦
      有上開診斷證明書、病歷在卷可佐，被告上開過失行為與
      告訴人所受上開傷害間，具有相當因果關係，亦堪認定。
      至本案刑事責任之認定，並不因告訴人與有過失，而免除
      被告之過失責任，告訴人與有過失之情節輕重，僅係酌定
      雙方民事損害賠償責任之依據，並不影響被告刑事責任之
      成立與否，附此敘明。
（四）綜上所述，足徵被告前揭任意性自白與事實相符，堪以採
      信。其於本院所辯尚難據為其有利之認定，本案事證明確
      ，被告過失傷害犯行洵堪認定，應依法論科。
二、論罪：
（一）按稱重傷者，謂下列傷害：一、毀敗或嚴重減損一目或二
      目之視能。二、毀敗或嚴重減損一耳或二耳之聽能。三、
      毀敗或嚴重減損語能、味能或嗅能。四、毀敗或嚴重減損
      一肢以上之機能。五、毀敗或嚴重減損生殖之機能。六、
      其他於身體或健康，有重大不治或難治之傷害，刑法第10
      條第4項規定甚明。查告訴人因本案交通事故，造成頸椎
      脊髓損傷合併四肢不完全癱瘓，於多次住院接受復健治療
      及處理脊髓損傷之併發症，左上肢肌力在3分以下，嚴重
      減損機能，已達到嚴重減損一肢之機能，且告訴人之其他
      三肢體機能亦不健全，臟腑之機能亦因脊髓損傷而受損，
      其傷勢遠超嚴重減損一肢之機能，且依目前醫療水準，脊
      髓損傷無法治癒，等同難治之情形，此有臺北榮民總醫院
      109年4月16日北總神字第1090001573號函暨病歷資料在卷
      可憑（見調偵字第290號卷第33頁及病歷資料1宗），堪認
      告訴人確因本案交通事故受有重大難治之傷害，核屬重傷
      害無訛。是核被告所為，係犯刑法第284條後段之過失傷
      害致人重傷罪。
（二）被告肇事後，肇事人親自或話人電話報警，並已報明肇事
      人姓名、地點、請警方前往處理乙情，有道路交通事故肇
      事人自首情形記錄表在卷可稽（見偵17724號卷第41頁）
      ，嗣並接受裁判，符合自首之規定，爰依刑法第62條前段
      之規定減輕其刑。
三、上訴駁回：
　　原審審理結果，認被告所犯罪證明確，而適用刑法第284條
    後段、第62條前段規定，並爰以行為人責任為基礎，並審酌
    被告行經無號誌之交岔路口時，本應減速慢行，做隨時停車
    之準備，竟疏未注意及此，貿然前進，肇致告訴人受有如起
    訴書所載之重傷害，對於告訴人生理及心理上造成嚴重影響
    ，亦造成告訴人家屬精神上莫大之創傷，行為應予非難，惟
    念被告前未曾有犯罪紀錄，有本院被告前案紀錄表在卷可憑
    ，素行尚佳，其犯後自首坦認犯行，犯後態度尚可，復考量
    告訴人騎乘慢車即自行車，應靠右邊行駛，道路交通安全規
    則第6條、第124條第3項第1款定有明文，惟告訴人係偏向左
    側路邊行駛，有原審勘驗筆錄及擷取照片可參，是告訴人亦
    有過失，兼衡被告患有尿毒症、末期腎病變，有國立臺灣大
    學醫學院附設醫院診斷證明書乙紙可參，暨其自陳高職畢業
    之智識程度、目前無業、未婚、無家人待其扶養之家庭生活
    經濟狀況等一切情狀，認被告犯過失傷害致人重傷罪，處有
    期徒刑5月，並諭知易科罰金之折算標準，核無認定事實錯
    誤、量刑瑕疵或違背法令之情形，其結論尚無不合。茲原判
    決已詳敘就卷內證據調查之結果，而為綜合判斷、取捨，認
    被告確有過失傷害致人重傷犯行，其得心證的理由已說明甚
    詳，並就刑法第57條各款及前開所列情狀，予以綜合考量，
    在法定刑度範圍內，詳予審酌科刑，經核原判決所為論斷及
    量刑並無違背經驗法則、論理法則、或有濫用量刑權限，亦
    無判決理由不備，或其他輕重相差懸殊等量刑有所失出或失
    入之違法或失當之處，自不容任意指為違法。被告上訴意旨
    執以前詞，指摘原判決不當而否認犯行，為無理由，應予駁
    回。
據上論斷，應依刑事訴訟法第368條，判決如主文。
本案經檢察官曾忠己到庭執行職務。
中　　華　　民　　國　　110 　年　　5 　　月　　27　　日
                  刑事第十七庭  審判長法　官  鄭水銓
                                      法　官  黃雅芬
                                      法　官  沈君玲
以上正本證明與原本無異。
不得上訴。
                                      書記官  曾彥碩
中　　華　　民　　國　　110 　年　　5 　　月　　27　　日
附錄：本案論罪科刑法條全文
中華民國刑法第284條
因過失傷害人者，處一年以下有期徒刑、拘役或十萬元以下罰金
；致重傷者，處三年以下有期徒刑、拘役或三十萬元以下罰金。